【裁判字號】    95,訴,865
【裁判日期】    951107
【裁判案由】    遷讓房屋等
【裁判全文】
臺灣桃園地方法院民事判決               95年度訴字第865號
原      告  乙○○
訴訟代理人  甲○○
被      告  戊○○○
            丁○○
共      同
訴訟代理人  丙○○
上列當事人間遷讓房屋事件，於民國95年10月24日言詞辯論終結
，本院判決如下：
    主      文
被告應將門牌號碼桃園縣楊梅鎮○○路三○九巷九弄一號一至三
樓房屋遷讓返還原告。
被告應連帶給付原告新臺幣捌萬壹仟捌佰陸拾柒元及自民國九十
五年四月二十日起至清償日止按週年利率百分之五計算之利息。
被告應自民國九十五年四月二十日起至遷讓返還第一項所示房屋
之日止，按年於次年四月二十日連帶給付原告新臺幣陸萬陸仟肆
佰零肆元，及自上開應給付日之翌日起至清償日止，按週年利率
百分之五計算之利息。
被告應辦理將其戶籍自桃園縣楊梅鎮○○路三○九巷九弄一號一
至三樓房屋遷出之登記。
原告其餘之訴駁回。
訴訟費用由被告負擔。
本判決第一項於原告以新臺幣肆拾陸萬元供擔保後，得假執行；
但被告如以新臺幣壹佰拾陸萬肆仟元預供擔保，得免為假執行
。
本判決第二項於原告以新臺幣貳萬柒仟元供擔保後，得為假執行
；但被告如以新臺幣捌萬壹仟捌佰陸拾柒元預供擔保，得免為假
執行。
本判決第三項於原告在各該應給付日各以新臺幣貳萬貳仟元供擔
保後，得假執行；但被告如各以新臺幣陸萬陸仟肆佰零肆元預供
擔保，得免為假執行。
原告其餘假執行之聲請駁回。
    事實及理由
甲、原告主張：原告前於本院93年度執字第15849 號強制執行事
    件拍賣程序，以新臺幣（下同）2,754,000 元買受坐落桃園
    縣楊梅鎮○○路309 巷9 弄1 號1 至3 樓之房屋（下稱系爭
    房屋）及其基地，於民國94年1 月19日經核發不動產權利移
    轉證書，嗣後並辦理所有權移轉登記在案，原告為系爭房屋
    之所有權人。而被告戊○○○、丁○○無權占有系爭房屋，
    幾經催促其遷讓，其等仍繼續占有使用，致原告無法就系爭
    房屋使用收益，而受相當於租金之損害，經查本件土地申報
    現值計232,549 元，房屋現值計431,500 元，合計664,049
    元（原告誤載為696,598 元），爰依侵權行為損害賠償及不
    當得利之法律關係，請求被告自94年1 月19日起至遷讓上開
    房屋之日止，按年賠償原告66,404元等語。並聲明：(一)被告
    應將坐落桃園縣楊梅鎮○○路309 巷9 弄1 號1 至3 樓之房
    屋遷讓返還原告；(二)被告應自94年1 月19日起至房屋遷讓日
    止，按年連帶給付原告66,404元，及自起訴狀送達之翌日起
    至房屋遷讓日止按週年利率百分之五算之利息；(三)被告戊○
    ○○、丁○○應自桃園縣楊梅鎮○○路309 巷9 弄1 號1 至
    3 樓之房屋辦理戶籍遷出登記；(四)願供擔保，請准宣告假執
    行。
乙、被告則以：系爭房屋有辦理保存登記之1 、2 樓原係訴外人
    劉祥素所有，增建之1 、2 樓前半部及3 樓全部為被告出售
    祖產所得興建，係屬於被告共有，前揭增建部分係自原為魏
    祥素所有之上開建物門戶出入，無獨立出入口。系爭房屋係
    原告承買，被告亦無租賃關係，惟原告於94年4 月2 日強制
    斷水、斷電，致被告無法居住，被告遂於94年5 月1 日起在
    外租屋，並支付每月8,000 元租金，並未實際居住於系爭房
    屋，被告並無得利，則原告請求賠償，於法無據。另依土地
    法規定，城市地方房屋租金請求不得超過土地及其建築物申
    報總價年息百分之十，故本件原告若受有損害，數額應為每
    月5,533 元，原告請求按月給付66,404元亦無理由等語作為
    抗辯；並聲明：駁回原告之訴；若受不利判決，願供擔保請
    准免為假執行。
丙、得心證之理由：
  一、被告經合法通知，未於最後言詞辯論期日到場，核無民事
      訴訟法第386 條各款所列情形，爰依原告之聲請，由其一
      造辯論而為判決。
  二、按「所有人對於無權占有或侵奪其所有物者，得請求返還
      之。對於妨害其所有權者，得請求除去之。」民法第767
      條前段、中段定有明文。經查：
    (一)被告雖抗辯系爭房屋之上開增建部分為其等出資所建，因
      此增建物所有權為其所有等語。惟上開增建物與原有建物
      附連而成一體，並無獨立出入口，係經由原登記建物之1
      、2 樓之門戶出入等情，為被告所自認，復有本院91年1
      月31日查封筆錄、增建部分建物平面圖可稽（見本院91年
      度執全字第213 號假扣押執行卷宗第34頁、第55頁）。按
      所有人於原有建築物之外另行增建者，如增建部分與原有
      建築物無任何可資區別之標識存在，而與之作為一體使用
      者，因不具構造上及使用上之獨立性，自不得獨立為物權
      之客體，原有建築物所有權範圍因而擴張。系爭房屋增建
      部分既與原有建物附連而成為一體，且均由原有建物之門
      戶出入，無獨立之出入口，足認上開增建部分並無獨立之
      構造上及使用上之獨立性，依上開說明，自不能獨立為物
      權之客體，而為原有建物所有權之一部。準此，縱認上開
      增建部分確係被告出資所建，該增建物亦因附合而成為原
      有建物所有權之一部，由該原有建物所有權人取得增建部
      分之所有權。而原告主張其為於本院拍賣程序承買系爭房
      屋，經本院於94 年1月19日核發不動產權利移轉證書乙節
      ，為被告所不爭執，堪信為真實。又原告係於94年1 月25
      日領得上開不動產權利移轉證書，亦經本院調取本院94年
      度執字第15849 號清償債務強制執行事件卷宗查明在案。
      綜上，原告主張其為系爭房屋之所有權人乙節，應為可採
      。
    (二)另原告主張被告無權占有系爭房屋乙節，被告已自認兩造
      間就系爭房屋無租賃契約（見本院95年度壢簡字第436 號
      遷讓房屋等事件第26頁），此外，被告亦未主張、證明其
      等有何占有系爭房屋之正當權源，是原告之此部分主張，
      亦為可採。從而，原告依民法第767 條前段之規定請求被
      告將系爭房屋遷讓返還原告，於法有據。
    (三)另原告主張被告仍將其等之戶籍設於桃園縣楊梅鎮○○路
      309 巷9 弄1 號乙節，業據原告提出與其陳述相符之戶籍
      謄本附卷可按（見本院95年度壢簡字436 號卷第15頁），
      復為被告所不爭執，堪信為真實。而被告既係無權占用系
      爭房屋而應將系爭房屋返還原告，則被告將戶籍設於系爭
      房屋，自屬妨害原告之系爭房屋之所有權，則原告請求被
      告應辦理將其等戶籍自系爭房屋遷出之登記，亦屬有據。
  三、次按「因故意或過失，不法侵害他人之權利者，負損害賠
      償責任。」、「數人共同不法侵害他人之權利者，連帶負
      損害賠償責任。」民法第184 條第1 項前段、第185 條第
      1 項前段分別定有明文。本件被告雖主張因原告將系爭房
      屋強制斷水斷電，其等不得已自94年5 月1 日起另租屋居
      住，每月尚須支付8000元之租金，並未無得利等語，惟其
      等雖搬出系爭房屋，但屋內物品並未一同搬出等情，業經
      被告自認在案（見本院95年10月24日言詞辯論筆錄第2 頁
      ），足認被告等搬出系爭房屋，係因原告將系爭房屋斷水
      斷電，致被告生活不便，其等始搬出另覓屋居住，系爭房
      屋仍為其等所占有。則原告主張因被告占有系爭房屋，致
      不能使用系爭房屋，而受有損害乙節，應為可採。從而，
      原告依侵權行為之法律關係請求被告連帶負損害賠償責任
      ，於法有據。次查無權占有使用他人所有房屋，可能獲得
      相當於租金之利益，而致該他人受到不能取得該利益之損
      害，為社會通常之觀念。按土地法第97條第1 項規定，城
      市地方房屋之租金，以不超過土地及其建築物申報總價年
      息百之之十為限。原告主張系爭房屋坐落之土地面積合計
      93.77 平方公尺，申報地價每平方公尺2,480 元，現值為
      232,549 元，系爭房屋現值為431,500 元，合計664,049
      元等情，業據提出土地登記謄本及桃園縣政府稅捐稽徵處
      房屋稅籍證明書為證（見本院95年度壢簡字第436 號卷宗
      地第10頁至第13頁），復為被告所不爭執，堪信為真實。
      則原告主張其所受損害每年為66,404元（664,049 ×10﹪
      ＝66,404，元以下捨去，下同）尚為可採。準此計算，原
      告自94年1 月25日（取得系爭房地所有權時）起至被告收
      受本件起訴狀繕本送達之日即95年4 月19日止，所受損害
      額為81,867元〔66,404＋66,404÷365 ×（7 ＋28＋31
      ＋19）＝81,867〕。從而，原告本於共同侵權行為之法律
      關係請求被告連帶給付81,867元及自起訴狀繕本送達之翌
      日即95年4 月20日起至清償日止，按週年利率百分之五計
      算之利息；暨自95年4 月20日起至遷讓返還系爭房屋之日
      止，按年於次年4 月20日連帶給付原告66,404元，及自次
      年4 月21日起至清償日止，按週年利率百分之五計算之利
      息，均於法有據。至原告自95年4 月20起按年計算之損害
      賠償請求，於各該清償期屆至時，被告並無給付之義務，
      是原告請求被告給付自起訴狀繕本送達之翌日起至各該清
      償日屆至期間按週年利率百分之五計算之利息部分，於法
      無據，不能准許。
  四、綜上，原告依據所有物返還請求權、排除侵害請求權及共
      同侵權行為之法律關係，請求被告(一)系爭房屋遷讓返還原
      告；(二)應辦理將其等戶籍自系爭房屋遷出之登記；(三)被告
      連帶給付81,867元及自起訴狀繕本送達之翌日即95 年4月
      20日起至清償日止，按週年利率百分之五計算之利息；暨
      自95年4 月20日起至遷讓返還系爭房屋之日止，按年於次
      年4 月20日連帶給付原告66,404元，及自上開應給付日之
      翌日起至清償日止，按週年利率百分之五計算之利息，均
      為有理由，應予准許；逾此範圍之請求，於法無據，不能
      准許。
  五、兩造陳明願供擔保，聲請宣告假執行或免為假執行，經核
      原告勝訴部分，除關於命被告辦理戶籍遷出部分，不適合
      假執行，不應准許者外，其餘合於法律規定，爰分別酌定
      相當之擔保金額宣告之；原告其餘假執行之聲請，因訴之
      駁回而失所依據，不予准許。
丁、訴訟費用負擔之依據：民事訴訟法第79條、第85條第2項。
中    華    民    國    95    年    11    月    7     日
                  民事第三庭  法  官  林望民
以上正本係照原本作成
如對本判決上訴，須於判決送達後20日內向本院提出上訴狀
中    華    民    國    95    年    11    月    7     日
                              書記官  曾建中


司法院資訊處製作；財團法人民間司法改革基金會備份。
